【裁判字號】    92,訴,1357
【裁判日期】    921226
【裁判案由】    強盜
【裁判全文】
臺灣桃園地方法院刑事判決                          九十二年訴字第一三五七號
    公  訴  人  臺灣桃園地方法院檢察署檢察官
    被      告  丙○○
    指定辯護人  本院公設辯護人乙○○
右列被告因強盜案件，經檢察官提起公訴（九十二年度偵字第一三五三九號），本院
判決如左：
    主      文
丙○○意圖為自己不法之所有，攜帶兇器，以強暴，至使不能抗拒，而使他人交付其
物未遂，處有期徒刑肆年。
扣案小鐮刀壹支沒收。
    事      實
一、丙○○於民國九十二年八月十二日晚間十時四十分許，攜帶其所有，客觀上對人
    身安全構成威脅，可為兇器之小鐮刀一支並騎乘腳踏車行經桃園縣大園鄉○○○
    路「心園橋」，適見甲○○沿「心園橋」由橋頭往橋尾即往大園方向獨自行走在
    橋上，認時值深夜、地處僻野而人單可欺，竟萌生圖為自己不法所有之強盜犯意
    ，乃先於甲○○之對向後側一路尾隨，待行至橋尾時，突衝上前且旋以右手持前
    開小鐮刀抵住甲○○之頸部，左手則抓住甲○○之雙手，致使甲○○無法抗拒而
    將之架至橋尾邊廢屋前之芭樂樹叢下，喝令甲○○交付數百元錢財供其花用。甲
    ○○見己人單勢孤，未能力敵，靈機一動，遂藉詞「其很可憐」等語虛應敷衍俾
    鬆懈丙○○之注意，迄時機成熟即利用黃某疏略之際，趁隙奪下其手握之小鐮刀
    丟棄在一旁之樹叢間，惟此時甲○○仍為丙○○拉住一手控制行動，為求脫身，
    復繼續虛應以對，其後方俟機將丙○○之手甩開並脫掉高跟鞋而飛奔逃逸，因此
    ，丙○○強盜之舉始未得逞。嗣李女央求友人陪同返回現場尋獲黃某行搶用之該
    支小鐮刀，隨持送報警扣案處理。迨是日晚間十一時許，警方循蹤在桃園縣大園
    鄉○○○路與新興路口逮獲丙○○。
二、案經被害人甲○○訴由桃園縣政府警察局大園分局報請臺灣桃園地方法院檢察署
    檢察官偵查起訴。
    理      由
一、本件原起訴法條雖為刑法第三百二十八條第一項、第四項之普通強盜未遂罪，惟
    公訴人於本院行準備程序時，已當庭將起訴罪名變更為刑法第三百三十條第二項
    、第一項之加重強盜未遂罪，合先敘明。
二、訊據被告丙○○固坦承有於前開時、地持小鐮刀一支抵住告訴人甲○○之頸部，
    將之架至「心園橋」橋尾邊廢屋前之芭樂樹叢下，喝令告訴人交付數百元錢財供
    其花用等情不諱，惟辯稱：其係因酒後意識不清始為前開行為，且嗣後即主動將
    小鐮刀丟棄而未限制告訴人行動，二人並坐在樹叢下之石頭上聊天云云。但查，
    右揭犯罪事實，業據證人即告訴人甲○○於警詢、偵查及本院審理時指述綦詳，
    並有案發現場照片三幀在卷及小鐮刀一支扣案可稽。次查，被告使用之小鐮刀一
    支，其刀身係由金屬製成，甚為尖銳、鋒利，持之朝人體刺、劃，自可傷及身體
    ，危害性命，客觀上對人身安全當然構成威脅，要屬兇器無疑，職是，被告既持
    該支鋒利之小鐮刀自後方抵住告訴人之頸部，並抓住告訴人之雙手，加以案發時
    係晚間十時四十分許之深液，地復為偏僻之處，杳無旁人之跡，縱欲呼救求援亦
    屬無門，因之，告訴人猝臨利刃加身，必心生畏懼而莫敢抵抗，且被告體格壯碩
    ，告訴人以一柔弱女子之身亦無從抵抗，是以被告之行為在客觀上顯已足以壓抑
    告訴人之抗拒，使之喪失意思自由而失卻抵抗能力，從而被告為劫財所施用之手
    段，客觀上堪認係對告訴人身體施以強暴手段，並已達至使告訴人不能抗拒之程
    度甚明。另被告雖辯稱其係因酒後意識不清始為強盜行為云云，惟查，告訴人於
    本院審理時證稱：「（當時被告在搶妳時妳有沒有聞到他的身上有酒味；行動是
    否穩定，走路會不會跌跌撞撞的？）有酒味，但是不會胡言亂語，而且他還抓著
    我不讓我跑，他說我知道如果你跑了就是要去報警，我不會讓你走掉，在他押住
    我的那段期間他講他很可憐，我也敷衍他，我們在對談當中他能夠針對我的話切
    題回答，沒有意識不清的情形」等語，對照被告於本院審理時亦自承其係酒後自
    大園騎乘腳踏車至案發現場，因見告訴人為獨行女子，認得對之取得財物始尾隨
    之等語，可徵被告於酒後尚能騎乘腳踏車保持平衡，且於行為當時，猶能審時度
    勢，熟權利害，並與被害人對答如流，足見斯時被告對外界事物之認識力、理解
    力暨基此設定行為模式之決斷力，悉無違常或稍現薄弱之處，其精神狀態要屬正
    常，極為灼然。至被告所辯其嗣後即主動將小鐮刀丟棄而未限制告訴人行動，二
    人且坐在樹叢下之石頭上聊天云云，不僅與告訴人證述之情節不符，況倘其所辯
    為真，茲被告既未續對告訴人為何加害欺凌之舉，且告訴人係處於來去得以自如
    之境，復願釋嫌費時與之併坐閒聊長談，可見告訴人對被告已不存有任何懼、恨
    、怒、仇之意，甚或業起憐憫之情，若然，既已不懼、不恨、不怒、不仇或更心
    生憐憫，則告訴人焉有棄鞋倉皇逃逸之需？而在事過境遷，己未受損之情況下，
    前嫌既已盡釋，又何有汲汲於央求友人陪同返回現場尋找被告作案用之刀器並隨
    持送報警究辦俾撫身心所受折辱之理由及必要？尤有進者，設被告確因己意中止
    其犯行，僅須鬆手解除對告訴人行動之限制即可，何須進而將其所有另有用途之
    小鐮刀丟棄於樹叢間且不予取回？佐此各狀，是見其所辯顯與常情有違，無足採
    信。末查，被告已著於強盜犯行之實施，幸告訴人靈機一動，藉詞虛應敷衍俾鬆
    懈注意再先後趁隙奪刀及逃離現場方使其強盜之舉未能得逞，因之，被告所為自
    僅止於未遂。綜述，本件事證已明，被告犯行洵堪認定，應依法論料。
二、核被告丙○○所為，係犯刑法第三百三十條第二項、第一項之攜帶兇器強盜未遂
    罪。被告已著手於攜帶兇器強盜犯行之實施，惟因被害人智取並逃逸之意外障礙
    始未生取得財物之結果，為障礙未遂，爰依刑法第二十六條前段規定，減輕其刑
    。審酌被告正值壯年，竟不知自力更生，為圖非份之財而任擇落單女子行搶，危
    害社會治安甚鉅，然其施用之手段並未實際傷害告訴人之身體，且於持用之刀器
    遭告訴人奪下丟棄後，復未急於取回並因告訴人此一無謂之頑抗致頓時怒起而施
    加報以更激烈之惡害，可見其良知尚存及犯後態度等一切情狀，量處如主文所示
    之刑。又本諸前述理由，本院認判處被告有期徒刑四年，適可罰當其責，公訴人
    於本院審理時當庭求處有期徒刑五年，稍嫌過重，要難依其所請，末此敘明。
三、扣案小鐮刀一支係被告於案發當日中午在「心園橋」旁之土地公廟拾獲，欲留己
    供切水果之用，此據其於本院審理時承明，顯有將之據為己有之意，又無證據可
    證明拾獲之際該支小鐮刀仍屬有主之物，準此，自可認被告係因「先佔」而取得
    該支無主小鐮刀之所有權，核屬被告所有，為供強盜犯罪所用之物，爰依刑法第
    三十八條第一項第二款規定，宣告沒收。
據上論斷，應依刑事訴訟法第二百九十九條第一項前段，刑法第三百三十條第一項、
第二項、第二十六條前段、第三十八條第一項第二款，判決如主文。
本案經檢察官崔秉君到庭執行職務。
中      華      民      國    九十二    年     十二     月    二十六    日
                              臺灣桃園地方法院刑事第十一庭
                                  審判長法官  林孟宜
                                        法官  丁俊成
                                        法官  蔡榮澤
右正本證明與原本無異。
如不服本判決，應於判決送達後十日內向本院提出上訴狀( 應附繕本 )。
                                       書記官  何慧娟
中      華      民      國    九十二    年     十二     月     三十     日
附本件論罪科刑依據之法條：
刑法
第三百二十一條第一項
犯竊盜罪而有左列情形之一者，處六月以上、五年以下有期徒刑：
一  於夜間侵入住宅或有人居住之建築物、船艦或隱匿其內而犯之者。
二  毀越門扇、牆垣或其他安全設備而犯之者。
三  攜帶兇器而犯之者。
四  結夥三人以上而犯之者。
五  乘火災、水災或其他災害之際而犯之者。
六  在車站或埠頭而犯之者。
第三百二十八條第一項
意圖為自己或第三人不法之所有，以強暴、脅迫、藥劑、催眠術或他法，至使不能抗
拒，而取他人之物或使其交付者，為強盜罪，處五年以上有期徒刑。
第三百三十條
犯強盜罪而有第三百二十一條第一項各款情形之一者，處七年以上有期徒刑。
前項之未遂犯罰之。


司法院資訊處製作；財團法人民間司法改革基金會備份。
